【裁判字號】    98,訴,902
【裁判日期】    981203
【裁判案由】    違反毒品危害防制條例
【裁判全文】
臺灣屏東地方法院刑事判決               98年度訴字第902號
公  訴  人  臺灣屏東地方法院檢察署檢察官
被      告  甲○○
                    (另案於台灣屏東監獄竹田分監執行中)
上列被告因違反毒品危害防制條例案件，經檢察官提起公訴（98
年度撤緩偵字第69號），嗣被告於本院準備程序進行中先就被訴
事實為有罪之陳述，本院告知被告簡式審判程序之旨，並聽取當
事人之意見後，裁定改由受命法官獨任依簡式審判程序審理，本
院判決如下：
    主  文
甲○○施用第一級毒品，累犯，處有期徒刑捌月。
    事  實
一、甲○○前於民國89年間，因施用毒品案件，經本院裁定觀察
    、勒戒後，經評定認有繼續施用毒品傾向，嗣經本院於89年
    10月20日裁定令入戒治處所施以強制戒治，於92年9 月16日
    戒治期滿釋放，並由臺灣屏東地方法院檢察署檢察官以92年
    度戒毒偵字第117 號為不起訴處分確定；復於上開釋放後5
    年內之94、95年間，因施用毒品案件，經本院分別判處有期
    徒刑8 月、1 年確定，上開二罪接續執行，於96年8 月18日
    假釋期滿執行完畢。詎仍未戒除施用毒品之惡習，復基於施
    用第一級毒品海洛因之犯意，於96年11月23日凌晨3 時30
    分許，在屏東縣萬丹鄉社中村菜寮4 之37號住所，以注射針
    筒摻水注射之方式，施用第一級毒品海洛因1 次。嗣為警於
    96年11月23日下午3 時25分許，在屏東縣萬丹鄉○○路因甲
    ○○騎乘機車未戴安全帽且形跡可疑上前盤查，經其同意採
    尿送驗，檢出嗎啡陽性反應，而查知上情。
二、案經屏東縣政府警察局屏東分局報請臺灣屏東地方法院檢察
    署檢察官偵查起訴。
    理  由
一、按除被告所犯為死刑、無期徒刑、最輕本刑為3 年以上有期
    徒刑之罪或高等法院管轄第一審案件者外，於法院行準備程
    序進行中，被告先就被訴事實為有罪之陳述時，審判長得告
    知被告簡式審判程序之旨，並聽取當事人、代理人、辯護人
    及輔佐人之意見後，裁定進行簡式審判程序；且受命法官行
    準備程序，與法院或審判長有同一之權限；又簡式審判程序
    之證據調查，不受刑事訴訟法第159 條第1 項、第161 條之
    2 、第161 條之3 、第163 條之1 及第164 條至第170 條規
    定之限制，刑事訴訟法第273 條之1 第1 項、第279 條第2
    項前段、第273 條之2 分別定有明文。被告所為係犯死刑、
    無期徒刑、最輕本刑為3 年以上有期徒刑以外之罪，其於準
    備程序中就被訴事實為有罪之陳述，經受命法官告知簡式審
    判程序之旨，並聽取公訴人、被告之意見後，本院合議庭認
    為適宜由受命法官獨任進行簡式審判程序，依刑事訴訟法第
    273 條之1 第1 項規定，裁定由受命法官獨任進行簡式審判
    程序。次按被告於緩起訴期間內，有於期間內故意更犯有期
    徒刑以上刑之罪，經檢察官提起公訴者，檢察官得依職權撤
    銷原處分，繼續偵查或起訴。刑事訴訟法第253 條之3 第1
    項第1 款定有明文。本件被告涉嫌毒品危害防制條例案件，
    前經臺灣屏東地方法院檢察署檢察官以97年度毒偵字第232
    號為緩起訴處分，緩起訴期間為1 年2 月，並於97年4 月22
    日確定。惟被告於緩起訴期間內，復因犯毒品危害防制條例
    罪，經臺灣屏東地方法院檢察署檢察官以97年度偵字第2486
    號提起公訴，並經本院以98年度訴字第154 號判決有罪，依
    法得依職權撤銷原處分，繼續偵查或起訴，合先敘明。
二、訊據被告甲○○對於上揭犯罪事實，坦承不諱，復查：
(一)、被告經警查獲當日下午4 時50分所採之尿液送驗結果，係呈
    嗎啡陽性反應，此有屏東縣政府警察局屏東分局毒品案件涉
    嫌人尿液採證編號姓名對照表、正修科技大學超微量研究科
    技中心96年12月13日編號R00-0000-000號毒品檢驗報告各1
    份在卷可稽，事證明確，被告施用毒品犯行堪以認定。
(二)、按修正毒品危害防制條例就施用毒品者，祇於「初犯」及「
    5 年後再犯」二種情形，有其追訴條件之限制，即須於初犯
    經觀察、勒戒或強制戒治釋放後，5 年內均無施用毒品之行
    為，始能認其前所實施之觀察、勒戒或強制戒治已足遮斷毒
    癮，而得於5 年後再犯時，再予適用初犯之規定，重行觀察
    、勒戒等程序。倘5 年內已經再犯，被依法追訴處罰，縱其
    第3 次（或第3 次以上）施用毒品之時間在初犯釋放5 年以
    後，即與「5 年後再犯」之情形有別，且因已於「5 年內再
    犯」，顯見其再犯率甚高，原實施觀察、勒戒或強制戒治，
    已無法收其實效，而無5 年戒斷期之存在，自無再經觀察、
    勒戒及強制戒治之必要，應由檢察官逕行起訴（最高法院95
    年度台非字第59號、第65號判決意旨、95年度第7 次刑庭會
    議決議意旨參照）。查被告前於89年間，因施用毒品案件，
    經本院裁定觀察、勒戒後，經評定後認有繼續施用毒品傾向
    ，嗣經本院於89 年10 月20日裁定令入戒治處所施以強制戒
    治，送於92年9 月16日戒治期滿釋放，並由臺灣屏東地方法
    院檢察署檢察官以92年度戒毒偵字第117 號為不起訴處分確
    定；復於上開釋放後5 年內之94、95年間，因施用毒品案件
    ，經本院分別判處有期徒刑8 月、1 年確定，上開二罪接續
    執行，於96年8 月18日假釋期滿執行完畢之事實，有臺灣高
    等法院被告前案紀錄表、臺灣高等法院在監在押全國紀錄表
    各1 份在卷足參，則被告於前案經觀察勒戒執行完畢後，於
    5 年內已經再犯，並經依法追訴處罰，顯見其再犯率甚高，
    原實施觀察、勒戒已無法收其實效，而無5 年戒斷期之存在
    ，參諸前揭判決意旨，自無再經觀察、勒戒及強制戒治之必
    要，而應由檢察官逕行起訴，並由本院依法論科。
(三)、綜上所述，被告本件施用毒品，事證應屬明確，其犯行應堪
    認定。
三、查海洛因屬毒品危害防制條例第2 條第2 項第1 款所規定之
    第一級毒品，核被告所為，係犯毒品危害防制條例第10條第
    1 項施用第一級毒品罪。被告持有毒品，復進而施用，其持
    有毒品之低度行為，為施用毒品之高度行為所吸收，不另論
    罪。被告於後5 年內之94、95年間，因施用毒品案件，經本
    院分別判處有期徒刑8 月、1 年確定，上開二罪接續執行，
    於96年8 月18日假釋期滿執行完畢之事實，有臺灣高等法院
    被告全國前案紀錄表1 份在卷可憑，其於5 年內故意再犯有
    期徒刑以上之本件，應依刑法第47條第1 項規定，論以累犯
    ，並依法加重其刑。爰審酌被告雖於犯後即能坦承犯行，而
    其施用毒品行為於本質上係屬自我戕害行為，反社會性之程
    度應屬較低；惟施用毒品，不僅足以戕害其個人身心，且極
    易滋生其他犯罪，惡化治安甚重，嚴重損及公益，且被告前
    屢經觀察勒戒、強制戒治等處遇助其戒除毒品，竟再為本件
    施用毒品犯行，顯見其不思悔改，自制力亦顯不佳，耽溺於
    毒品甚深，無視國家社會法令等一切情狀，酌情量處如主文
    所示之刑，以資懲儆。
據上論斷，應依刑事訴訟法第273 條之1 第1 項、第299 條第1
項前段，毒品危害防制條例第10條第1 項，刑法第11條前段、第
47條第1 項，判決如主文。
本件經檢察官劉昀到庭執行職務。
中    華    民    國    98    年    12    月    3     日
                  刑事第一庭    法  官  涂裕洪
以上正本證明與原本無異。
如不服本判決應於收受本判決送達後十日內向本院提出上訴書狀
，其未敘述上訴理由者，並得於提起上訴後十日內向本院補提理
由書狀（均須按他造當事人之人數附繕本）「切勿逕送上級法院
」
中    華    民    國    98    年    12    月    3     日
                                書記官  卓春成
附錄本判決論罪科刑法條：
毒品危害防制條例第10條第1項
施用第一級毒品者，處六月以上五年以下有期徒刑。


司法院資訊處製作；財團法人民間司法改革基金會備份。
